【裁判字號】    89,訴,1657
【裁判日期】    891124
【裁判案由】    強盜
【裁判全文】
台灣台中地方法院刑事判決                        八十九年度訴字第一六五七號
    公  訴  人  臺灣臺中地方法院檢察署檢察官
    被      告  乙○○
    選任辯護人  張益隆
    被      告  甲○○
右列被告因強盜案件，經檢察官提起公訴（八十九年度偵字第六五四二號），本院判
決如左：
    主  文
乙○○共同傷害人之身體，處有期徒刑貳月。又竊盜，處有期徒刑肆月。應執行有期
徒刑陸月。
甲○○共同傷害人之身體，處拘役肆拾日，如易科罰金，以佰元折算壹日。
    事  實
一、乙○○前與戊○○曾因細故發生糾紛，於民國八十九年一月一日下午一時許，乙○○在台中市○區○○路二八三號之漂亮髮型美容店消費，適逢戊○○亦在該店
    消費，乙○○為報復戊○○，遂以行動電話聯絡友人甲○○趕至該店，並在甲○○到場後，向其暗示戊○○為何人後，渠二人即共同基於傷害人身體之犯意聯絡
    ，由甲○○先至店門外等候戊○○消費完畢走出店門外時為乙○○報仇；嗣於戊○○消費完畢走出店門口時，由等候在外之甲○○以拳頭徒手毆打戊○○臉部，
    戊○○遭毆打後，隨即往店內躲避，乙○○見戊○○逃至店門口，即徒手毆打戊○○之頭部及臉部，戊○○再衝入店內之美容室內躲避，乙○○與甲○○二人見
    戊○○躲入美容室，仍不願罷手而緊隨其後進入店內等候，約五分鐘後，戊○○
    走出美容室，並揚稱：已經報警了，而且有叫一些人來，有膽子不要走等語，甲○○及乙○○聽聞後，均憤而復基於前開傷害之接續犯意，共同以拳、腳毆打戊○○，致戊○○受有左側臉部及上唇挫傷瘀傷、左手小指擦挫傷之傷害，因而倒
    地。乙○○見戊○○所有之摩托羅拉牌行動電話一支因戊○○被毆打倒地之際，
    不慎掉落地面，竟另行起意，意圖為自己不法之所有，趁戊○○不知之情況下，
    將之竊取，得手後，即與甲○○離開現場。
二、案經戊○○告訴台中市警察局第二分局移送臺灣臺中地方法院檢察署檢察官偵查
    起訴。
    理  由
一、右揭事實業據被告甲○○於偵查中及本院審理中坦承不諱，且核與告訴人戊○○
    之指述及證人即在漂亮髮型美容店工作且目賭本案經過之許碧琳、丙○○證述之
    情節相符，足見其自白顯與事實相符而堪採信。另訊據被告乙○○則矢口否認涉
    有右揭傷害及竊盜犯行，辯稱：當天其正在漂亮髮型美容店內做頭髮，因而巧遇
    甲○○，不知甲○○為何毆打戊○○，其當時有勸架，沒有毆打戊○○，也沒有
    拿走戊○○之手機云云。然查：
（一）右揭事實業據共同被告甲○○於偵查中供述：「當天是乙○○打電話告訴我，
      戊○○在該店，之前我知道她們間有糾紛，所以才去打戊○○，我本身與戊○○並無任何糾紛，上次庭訊說有糾紛是為了維護乙○○。」等語，復於八十九
      年十月二十五日通緝到案時供承：「．．．那天我先載乙○○去作頭髮，我去
      修機車，後來乙○○打電話給我，說戊○○人在漂亮髮型美容店，她打我行動
      電話通知我的，我先進去店內找乙○○，戊○○正好在做頭髮，乙○○叫我到
      店門外等戊○○，準備要打她，替乙○○報仇，當時我在打戊○○時有十幾個
      人出來勸架，．．．我在外面打戊○○時，因人很多，乙○○有趁亂踢了戊○○兩腳．．．」等語，復據證人許碧琳於警訊中證述：「當時我正與客人在講
      電話，就看到門外馬路上那叫「小翠」之女子在打戊○○，我便與店中之師父
      就上前將小翠拉開，戊○○就往店內走，當走到走廊上時，戊○○就軟倒在走
      廊上，這時乙○○就從店內上前抓住戊○○之頭髮，並以手掌打戊○○之臉及
      頭，戊○○便跑到店內美容室躲，這時乙○○及小翠還未離開，當戊○○從美
      容室走出來時，小翠及乙○○又上前毆打戊○○．．．」等語，於本院審理中
      證述：「當時戊○○已經做好頭髮要出去，我因在外面與客人聯絡，在店外面
      馬路上有看到小翠打戊○○，我叫他們不要打，當時是小翠打戊○○，戊○○
      沒有還手，戊○○要跑回店內時在門口乙○○就出來打她，戊○○才衝入店內
      美容室把門鎖起來，我有跟進去店內，戊○○打完電話後出來說她已報警了，
      小翠就說他要打她不用選日子，看一次打一次，這時小翠先打，後來乙○○才
      加入打她，乙○○打比較少．．．」、「第一次是在店門口時戊○○已被打倒
      在地上，乙○○還過來打她，第二次戊○○從美容室出來後，被小翠打蹲在地
      上，乙○○也有打她，我有聽到乙○○打電話給一個人說那個人在這裡趕快過
      來，所以我認為當時是乙○○叫甲○○來打戊○○的，因為當時店內很安靜，
      只有戊○○跟乙○○而已．．．」等語，又證人丙○○於警訊中證述：「．．
      ．戊○○爬起來後往店內走來，到店門口走廊時乙○○就從店內走出來，打戊○○並抓她的頭髮，這時店中之男設計師就過去將乙○○拉開，戊○○就跑進
      店內美容室躲起來，並將門反鎖，這時乙○○及「小翠」並未離開，當戊○○
      走出來時，乙○○及小翠又上前毆打戊○○，．．．」等語，於偵查中證述：
      「．．．乙○○洗完頭在綁頭髮，看到他們在打架，就過去打賴一巴掌，賴就
      跑進美容室躲起來，．．」等語，於本院審理中證述：「實在，我有看到綽號
      糖果及小翠兩人共同毆打戊○○，且糖果就是乙○○，有撿起來戊○○的行動
      電話，當時我坐在椅子上，聽到設計師說不要打，偵卷二十三頁所謂男設計師
      是指丁○○，警卷所言是我當時所看的，我沒有說謊．．．」等語甚詳，足認
      被告乙○○當時確有毆打傷害告訴人之行為。另被告甲○○當時與被告乙○○
      係為室友且感情甚篤，又其與告訴人間並無仇隙，業據其於偵查中供明在卷，
      是其之所以會毆打及傷害告訴人實係為朋友即被告乙○○報復告訴人，故其與
      被告乙○○間就傷害告訴人之犯行，有犯意之聯絡及行為之分擔。
（二）再查，被告甲○○於經本院通緝到案時供述：「．．．我沒有看見她（指乙○○）有搶戊○○行動電話，但是我在先離去牽機車回頭要載乙○○時，看見乙○○手上多了一支不是她的行動電話。」、「（問：如何確知不是她的行動電
      話？）因當時我們住一起，我知道她有二支小海豚手機，一支紅色，一支藍色
      ，．．．當天我是看到一支黑色摩托羅拉舊型手機，我有問她手機是誰的？她
      說是跟戊○○拿的，我就罵她為何要拿人家手機，她說拿了就拿了，我有叫她
      拿去還人家，她說現在怎麼拿，以後再說吧！我有看見她當場把手機裏面的卡
      片丟掉，手機則在她男朋友稍後來載她時放在她男朋友車上，．．．」等語，
      且證人丙○○亦於警訊中證述：「．．．這時乙○○就彎下腰將戊○○的行動
      電話搶走．．．。」等語，於偵查中證述：「．．．賴被打倒仰躺在地上，乙○○就乘機靠近賴，當她起來時手中就多了一支手機，我認得是告訴人的。」
      等語甚詳，且告訴人所提與當日遺失之手機相同款式之行動電話手冊上之行動
      電話圖示，經被告甲○○當場指認與當日其所見被告乙○○所多出來之手機係
      相同款式，而另核被告乙○○所提出與其當時所使用之二支手機相同款式之二
      支手機之相片二張，觀其外型顯與告訴人所提前開行動電話之圖示不符，是告
      訴人所遺失之手機明顯與被告乙○○使用之二支手機在款式及顏色上均有不同
      ，益徵被告甲○○前述其見被告乙○○手上多了一支行動電話等語為實在，足
      見被告乙○○確有將告訴人之行動電話機具取走無訛。
（三）另依證人許碧琳於本院審理中證稱：「．．．等戊○○被打完後，她就說她的
      手機不見了，我有告訴她說剛才你的手機不是掉在地上嗎？後來大家一起幫她
      找都沒有找到，我有叫她拿十元打櫃台上的電話看那隻手機是否在店內有沒有
      聽到電話響，打完後店內沒有手機在響。」等語，及告訴人於本院審理中陳稱
      ：「當時我在美容店內，我被打倒在地上，手機是拿在手上躺在地上，只記得
      這樣。」、「手機我拿在右手，乙○○在我右手邊蹲下又起立，他們離開後我
      才發現我手機不見了，我馬上打我行動電話，第一次行動電話是通的，第二次
      再打時，行動電話已經被關閉，我打行動電話的意思是想要看看這個電話是否
      在店裡面。」等語以觀，堪認當時告訴人之手機係在告訴人不知之情況下，為
      被告乙○○所竊取，並非在告訴人不備或不及抗拒之情況下為被告乙○○所搶
      走甚明。
（四）此外，復有財團法人私立中國醫藥學院附設醫院診斷證明書一紙在卷可稽，本
      件事證明確，被告二人之犯行均堪認定。另被告乙○○聲請傳喚證人丁○○，
      惟本院認依前述證據被告乙○○之犯行業臻明確，無再行傳喚證人丁○○之必
      要，爰不予傳喚，併此敘明。
二、核被告二人所為，係犯刑法第二百七十七條第一項之傷害罪。被告乙○○另犯刑
    法第三百二十條第一項之竊盜罪。查所謂「搶奪」與「竊盜」，俱以不法所有之
    意圖取得他人之物，其客觀構成要件之主要事實雷同，二罪復同以為自己或第三
    人不法之所有為主觀要件，同以他人之財物為客體，同為侵害財產法益之犯罪，
    罪質尚無差異，應認為具有同一性，從而公訴人以被告前揭所為係犯刑法第三百
    二十五條第一項之搶奪罪，應予變更為同法第三百二十條第一項竊盜罪。又被告
    二人彼此間就傷害罪部分，有犯意聯絡及行為分擔，均為共同正犯。另按共同正
    犯之所以應對其他共同正犯所實施之行為負其全部責任者，以就其行為有犯意之
    聯絡為限，若他犯所實施之行為，超越原計畫之範圍，而為其所難預見者，則僅
    應就其所知之程度，令負責任，未可概以共同正犯論，最高法院五十年台上字第
    一０六０號判例可資參照；本件被告乙○○所實施之竊盜行為，顯然超越先前與
    被告甲○○計畫傷害告訴人之範圍，而為被告甲○○所無法預見，是被告甲○○
    僅就其所知之傷害犯行負其刑責，就竊盜部分，與被告乙○○無共同正犯之適用
    ，併此敘明。再被告乙○○所犯上開傷害罪及竊盜罪間，犯意各別，罪名不同，
    應分論併罰。爰審酌被告二人犯罪之手段、犯罪時所受之刺激及其品性、生活狀
    況、智識程度、與被害人平日之關係及犯罪後被告甲○○坦承不諱，態度良好，
    被告乙○○飾詞狡辯，不知悔悟，惟均尚未與告訴人達成和解而得其原諒等一切
    情狀，量處如主文所示之刑，並就被告甲○○所處之刑，諭知易科罰金之折算標
    準。
據上論斷，應依刑事訴訟法第二百九十九條第一項前段、第三百條，刑法第二十八條
、第二百七十七條第一項、第三百二十條第一項、第四十一條、罰金罰鍰提高標準條
例第一條前段、第二條，判決如主文。
本案經檢察官林忠義到庭執行職務。
中      華      民      國    八十九    年     十一     月    二十四    日
                                  臺灣臺中地方法院刑事第四庭
                                          法  官  許 月 馨
右正本證明與原本無異。
如不服本判決，應於判決送達後十日內向本院提出上訴狀，上訴於臺灣高等法院臺中
分院( 須附繕本 )。
                                          書記官
中      華      民      國    八十九    年     十一     月    二十四    日
附錄本案所犯法條全文
刑法第二百七十七條：
傷害人之身體或健康者，處三年以下有期徒刑、拘役或一千元以下罰金。
犯前項之罪因而致人於死者，處無期徒刑或七年以上有期徒刑；致重傷者，處三年以
上十年以下有期徒刑。
刑法第三百二十條：
意圖為自己或第三人不法之所有，而竊取他人之動產者，為竊盜罪，處五年以下有期
徒刑、拘役或五百元以下罰金。
意圖為自己或第三人不法之利益，而竊佔他人之不動產者，依前項之規定處斷。
前二項之未遂犯罰之。


司法院資訊處製作；財團法人民間司法改革基金會備份。
